臺灣臺北地方法院裁定
111年度北秩聲字第32號
原處分機關  臺北市政府警察局信義分局

聲明異議人  鄭依青



上列聲明異議人因受處分人洪金鐘因違反社會秩序維護法案件，
對於臺北市政府警察局信義分局於民國111年9月12日所為之處分
（北市警信分刑字第1113035641號）聲明異議，本院裁定如下：
    主  文
聲明異議駁回。
    理  由
一、按被處罰人不服警察機關之處分者，得於處分書送達之翌日
    起5日內聲明異議；聲明異議，應以書狀敘明理由，經原處
    分之警察機關向該管簡易庭為之。又按簡易庭認為聲明異議
    不合法定程式或聲明異議權已經喪失者，應以裁定駁回之。
    但其不合法定程式可補正者，應定期先命補正，社會秩序維
    護法第55條、第57條第1項分別定有明文。
二、原處分意旨略以：受處分人洪金鐘因口角糾紛，於民國111年9月4日23時42分許在臺北市○○區○○○路00號（五分埔公園），與劉建興相互推擠、拉扯，致雙方均有受傷等情，經其等於警詢時皆坦承不諱，亦不提起相關告訴，而依社會秩序維護法第87條第2款之規定，處受處分人罰鍰新臺幣（下同）4,000元。
三、聲明異議人鄭依青之異議意旨略以：受處分人與劉建興發生
    口角，劉建興持不詳器物重擊受處分人頭部及四肢，期間受
    處分人偶有阻擋其攻擊，係基於防衛自己之權利所為，難認
    受處分人主觀上有爭鬥毆打之故意。又劉建興上開攻擊行為
    ，致受處分人顱骨骨折、顱內出血及四肢挫傷，而劉建興僅
    有輕微擦傷，益徵受處分人係為阻止攻擊而有阻擋動作，並
    無互毆故意，故受處分人未違反社會秩序維護法第87條第2
    項之規定，原處分顯有違誤，為此聲明異議，求予廢棄原處
    分等語。
四、另按互相鬥毆者，處1萬8,000元以下罰鍰，社會秩序維護法第87條第2款定有明文。又正當防衛必須對於現在不法之侵害，始足當之，侵害業已過去，或無從分別何方為不法侵害之互毆行為，均不得主張防衛權，而互毆係屬多數動作構成單純一罪，而互為攻擊之傷害行為，縱令一方先行出手，還擊之一方，在客觀上苟非單純對於現在不法之侵害為必要排除之反擊行為，因其本即有傷害之犯意存在，自無主張防衛權之餘地(最高法院96年度台上字第3526號判決意旨可資參照)。經查，原處分機關以北市警信分刑字第1113035641號處分書裁處受處分人罰鍰4,000元，該處分書於111年9月16日由受處分人收受，有該處分書暨回執在卷可稽。聲明異議人以受處分人現為無意識狀態為由，代其於111年9月19日向原處分機關對系爭處分聲明異議，經原處分機關以111年9月21日北市警信分刑字第1113025973號出具意見書函送本院。而聲明異議人既非本件受處分人，亦無受處分人之授權委任，則此聲明異議之程式具有瑕疵，雖其瑕疵非不能補正，惟受處分人於警詢中自陳其在前揭時、地有出手拉扯劉建興等語，有警詢筆錄在卷可稽；參以劉建興證稱其因衝突拉扯所受傷部分為左膝蓋、胸口處有紅腫擦傷等情，並有雙方傷勢照片附卷可憑，故比對雙方陳述及受傷部位，堪認受處分人於上開時、地有與劉建興發生互相鬥毆之違序行為，且尚無從認受處分人係單純就現在不法侵害為必要排除或防衛之行為，核與正當防衛之要件容有未洽，是原處分機關依社會秩序維護法第87條第2款之規定裁處受處分人罰鍰4,000元，於法並無不合，本院縱令聲明異議人補正前述程式瑕疵亦無實益。至聲明異議人指稱受處分人受較重傷勢，而無互毆之故意云云，並提出診斷證明書為證，然傷勢輕重與有無互相鬥毆之故意，並無互斥關係，即難逕採。從而，聲明異議人執此指摘原處分不當，為無理由，應予駁回。
五、依社會秩序維護法第57條第2項前段，裁定如主文。
中　　華　　民　　國　　111 　年　　10　　月　　21　　日
　                  臺北簡易庭　　法　官  陳仁傑
以上正本係照原本作成。
本裁定不得抗告。
中　　華　　民　　國　　111 　年　　10　　月　　21　　日
                                  書記官  黃進傑